【裁判字號】    99,交聲,1086
【裁判日期】    991014
【裁判案由】    聲明異議
【裁判全文】
臺灣臺南地方法院交通事件裁定        99年度交聲字第1086號
原處分機關  交通部公路總局嘉義區監理所麻豆監理站
異  議  人
即受處分人  甲○○
上列異議人因違反道路交通管理處罰條例案件，對於交通部公路
總局嘉義區監理所麻豆監理站民國99年7月31日所為之處分（處
分案號：麻監裁罰字第裁75-M00000000號）聲明異議，本院裁定
如下：
    主  文
原處分關於罰鍰新臺幣捌仟壹佰元部分撤銷。
上開撤銷部分，甲○○不罰。
    理  由
一、原處分意旨略以：異議人甲○○所有之車牌號碼MTN-085號
    重型機車於民國97年4月11日業已辦理一般報廢登記並繳回
    牌照，然於99年3月18日上午10時許，該未懸掛號牌之重型
    機車竟仍由案外人李國雄駕駛行經台19線德安寮路口，經臺
    南縣警察局學甲分局（下稱舉發機關）員警攔查而當場開單
    舉發，嗣原處分機關即交通部公路總局嘉義區監理所麻豆監
    理站以其違規事實明確，依道路交通管理處罰條例第12條第
    1項第9款及第12條第2項之規定，裁處異議人罰鍰新臺幣（
    下同）8,100元，車輛沒入等語。
二、聲明異議意旨略以：異議人所有之車牌號碼MTN-085號重型
    機車，已向麻豆監理站申請報廢登記，並將其售予同村之趙
    姓資源回收商，本件違規時間係發生於報廢及出售該車之後
    ，該違規事實自與異議人無涉，本件關於異議人之罰鍰應予
    撤銷，至於該車輛是否沒入，因該車輛已非屬異議人財產，
    異議人並無其他意見，為此聲明異議，請求撤銷原處分關於
    罰鍰之部分等語。
三、按報廢登記之汽車仍行駛者，處汽車所有人3,600元以上10,
    800元以下罰鍰，並禁止其行駛，車輛並沒入之，道路交通
    管理處罰條例第12條第1項第9款、第2項前段分別定有明文
    。然此處所指之「汽車所有人」，應係指違規當時實際擁有
    該車、對該車有使用支配權限之人而言，而非專以車籍資料
    形式上所登記者為斷，蓋於車輛經報廢登記之情形，該車之
    車籍資料自報廢登記時起即無從再為更動，亦即，若嗣後原
    車籍資料上登記之所有人將該車所有權移轉他人，或因其他
    法律關係而喪失所有權時，已無從藉由車籍資料之變更另為
    報廢車輛新車主之登記，故此時該車輛所有權之歸屬，即非
    單憑車籍資料可得確認，而應輔以民法上動產所有權歸屬之
    相關規定加以判斷，合先敘明。
四、經查：
（一）舉發機關以上揭事由舉發異議人，原處分機關據此裁處異
      議人8,100元罰鍰，車輛沒入之事實，有原處分機關麻監
      裁罰字第裁75-M00000000號裁決書及舉發機關南縣警交字
      第M00000000號舉發通知單等件存卷可考。
（二）次查，異議人原所有之車號MTN-085號重型機車，業經異
      議人於97年4月11日辦理一般報廢登記並繳回號牌、行照
      ，有原處分機關99年9月9日嘉監麻字第0990012113號函所
      附機車車輛異動登記書1紙及同年9月15日嘉監麻字第0990
      012381號函所附機車車籍查詢單1紙在卷可稽（本院卷第
      17至18頁、第20至21頁），且為異議人所不爭執，此部分
      事實堪以認定。而異議人陳稱其於報廢該車後，已將該車
      售予址設臺南縣北門鄉錦湖村渡子頭83之5號由郭趙匹親
      負責經營之資源回收場一情，經本院函請該轄區員警查訪
      郭趙匹親並詢問其是否有收購系爭機車一事，經郭趙匹親
      於警詢中陳述其確實經營資源回收場，且於98年5月間以
      500元之代價向異議人收購已報廢之車號MTN-085號重型機
      車等語明確，有卷附警詢調查筆錄1份（本院卷30至31頁
      ）可佐，核與異議人前開所陳一情相符。承上可知，本件
      違規行為當時即99年3月18日之際，系爭機車之實際所有
      權人已非異議人，且該機車亦未在異議人之實際管領使用
      支配之下，揆諸前揭說明，異議人於本件案載違規時間已
      非該車輛之實際所有人，原處分機關未予詳查，即依道路
      交通管理處罰條例第12條第1項第9款之規定裁處異議人罰
      鍰8,100元，實有未洽，異議人此部分之異議為有理由，
      應由本院將原處分關於罰鍰之部分予以撤銷，另為異議人
      不罰之諭知，以資適法。
（三）至於沒入車輛之處分部分，因罰鍰與沒入之行政管制目的
      不同，且道路交通管理處罰條例第85條第3項亦明文規定
      「本條例規定沒入之物，不問屬於受處罰人與否，沒入之
      」，是原處分機關本件裁處沒入前開車輛部分，於法有據
      ，且此部分異議人並未聲明異議，本院自不予審究，附此
      敘明。
五、據上論斷，應依道路交通管理處罰條例第87條第2項、道路
    交通案件處理辦法第20條前段，裁定如主文。
中    華    民    國    99    年    10    月    14    日
                  交通法庭 法  官  黃聖涵
以上正本證明與原本無異。
如不服本裁定，應於收受送達後5日內向本院提出抗告狀。（應
附繕本）
                           書記官  吳揆滿
中    華    民    國    99    年    10    月    14    日

司法院資訊處製作；財團法人民間司法改革基金會備份。
